臺灣板橋地方法院刑事判決　　　　　　 100年度訴字第1496號
公　訴　人　臺灣板橋地方法院檢察署檢察官
被　　　告　楊志淵
上列被告因毒品危害防制條例案件，經檢察官提起公訴（100 年
度毒偵字第2965號），被告於準備程序中對被訴之事實為有罪陳
述，本院合議庭裁定由受命法官獨任行簡式審判程序，並判決如
下：
    主  文
楊志淵施用第一級毒品，累犯，處有期徒刑捌月，扣案第一級毒
品海洛因壹包（毛重零點壹捌陸零公克，淨重零點零貳陸零公克
，取樣零點零零壹公克，驗餘淨重零點零貳伍零公克）沒收銷燬
。
    事  實
一、楊志淵前於民國90年間，因施用毒品案件，經臺灣雲林地方
    法院以90年度毒聲字第1410號裁定送勒戒處所施以觀察、勒
    戒後，因認無繼續施用毒品傾向，於91年1 月17日執行完畢
    出所，該次施用毒品犯行並由臺灣雲林地方法院檢察署檢察
    官以91年度毒偵字第14號為不起訴處分確定；復於92年間，
    仍因施用毒品案件，經臺灣雲林地方法院以92年度毒聲字第
    848 號裁定送勒戒處所施以觀察、勒戒後，仍認無繼續施用
    毒品傾向，於93年7 月8 日執行完畢出所，該次施用毒品犯
    行並由臺灣雲林地方法院檢察署檢察官以93年度毒偵緝字第
    56號為不起訴處分確定；又於92年間，因贓物案，經台灣雲
    林地方法院以92年度六簡字第342 號判決判處有期徒刑4 月
    確定；另於92年間，因妨害自由案件，經台灣雲林地方法院
    以92年度六簡字第187 號判決判處有期徒刑3 月確定；再於
    92年間，因竊盜案，經台灣雲林地方法院以92年度六簡字第
    14號判決判處有期徒刑5 月確定；另於92年間，因洗錢防制
    法案，經台灣嘉義地方法院以92年度簡字第954 號判決判處
    有期徒刑5 月確定，前揭4 案所處徒刑，嗣經台灣雲林地方
    法院以93年度聲字第658 號裁定應執行有期徒刑1 年4 月確
    定，嗣經假釋出監併付保護管束，迄94年10月14日假釋期滿
    ，未經撤銷假釋，未執行之刑視為已執行完畢；又於94年間
    ，因施用第一級毒品及竊盜案件，經臺灣臺中地方法院分別
    以94年度訴字第3721號、94年度易字第2551號判決判處有期
    徒刑8 月、4 月，前揭二案所處徒刑嗣經台灣台中地方法院
    以95年度聲字第1682號裁定應執行有期徒刑11月確定；再於
    95年間，因竊盜案，經台灣雲林地方法院以95年度六簡字第
    136 號判決判處有期徒刑6 月確定；另於95年間，因施用毒
    品案件，經台灣雲林地方法院以95年度訴字第218 號判決判
    處有期徒刑10月確定；再於95年間，因施用毒品案件，經台
    灣雲林地方法院以95年度易字第423 號判決判處有期徒刑4
    月確定；另於95年間，因竊盜案，經台灣高等法院台南分院
    以95年度上易字第663 號判決判處有期徒刑2 年8 月確定，
    前揭4 案所處徒刑，嗣經台灣雲林地方法院以96年度聲減字
    第588 號裁定就其中前3 案減刑後，與不應減刑之竊盜罪處
    有期徒刑2 年8 月部分，定應執行有期徒刑3 年2 月確定；
    另於96年間，因偽證案件，經臺灣嘉義地方法院以96年度訴
    字第967 號判決判處有期徒刑3 月，減為有期徒刑1 月15日
    確定，而前開各案所處徒刑因經接續執行後，於99年11月18
    日縮刑期滿執行完畢，詎仍未知所戒慎，猶基於施用第一級
    毒品海洛因之犯意，於100 年4 月13日8 時許，在台北市大
    安森林公園廁所內，以將海洛因摻水置於針筒內注射身體之
    方式，施用第一級毒品海洛因1 次，嗣於同日22時40分許，
    為警在新北市○○區○○路與正義北路口查獲，併扣得其持
    有之第一級毒品海洛因1 包（毛重0.1860公克，淨重0.0260
    公克，取樣0. 001公克，驗餘淨重0.0250公克），楊志淵嗣
    且同意接受員警採尿，其尿液檢體經警送驗後，呈嗎啡陽性
    反應。
二、案經新北市政府警察局三重分局移送臺灣板橋地方法院檢察
    署檢察官偵查後起訴。
    理  由
一、認定犯罪事實所憑之證據及理由：
(一)、訊據被告對其於上揭時間、地點施用第一級毒品海洛因之事
    實，於本院審理中自白不諱，而其為警查獲時，同意接受員
    警採尿，經警將所採集被告尿液檢體送驗後，呈嗎啡陽性反
    應，有臺灣檢驗科技股份有限公司100 年4 月28日所出具之
    濫用藥物檢驗報告、新北市政府警察局三重分局查獲毒品案
    件被移送者姓名、代碼對照表（見偵查卷第12、54頁) 附卷
    可稽，此外，被告為警查獲時，所扣得白色粉末1 袋，經鑑
    定，毛重0.1860公克，淨重0.0260公克，取樣0.001 公克，
    驗餘淨重0.0250公克，檢出海洛因成分，有交通部民用航空
    局航空醫務中心100 年5 月3 日航藥鑑字第1002459 號毒品
    鑑定書在卷可稽（見偵查卷第52頁），堪認被告為警查獲時
    ，確持有第一級毒品海洛因無誤，俱徵被告前開自白，核與
    事實相符，堪以採信。
(二)、按施用第一、二級毒品為犯罪行為，毒品危害防制條例第10
    條第1 項及第2 項各定有處罰明文，故施用該毒品者，依前
    揭規定本應科以刑罰，惟基於施用毒品之人，兼有病患屬性
    ，乃於刑事政策上對合於一定條件之施用者，依同條例第20
    條、第23條之規定，施以觀察、勒戒及強制戒治之治療，期
    以保安處分替代刑罰，戒斷其身、心癮，嗣因其程式過於繁
    雜，上揭條例於92年7 月9 日修正公佈，自93年1 月9 日施
    行，將該第20條、第23條之保安處分程式，單純區分為「初
    犯」、「五年內再犯」及「五年後再犯」三種；依其立法理
    由之說明：「初犯」，經觀察、勒戒或強制戒治後，應為不
    起訴處分或不付審理之裁定；經觀察、勒戒或強制戒治執行
    完畢釋放後，「五年內再犯」者，因其再犯率甚高，原實施
    之觀察、勒戒及強制戒治既已無法收其實效，爰依法追訴或
    裁定交付審理，至於經觀察、勒戒或強制戒治執行完畢釋放
    後，「五年後再犯」者，前所實施之觀察、勒戒或強制戒治
    已足以遮斷其施用毒品之毒癮，為期自新及協助其斷除毒癮
    ，仍適用「初犯」規定，先經觀察、勒戒或強制戒治之程序
    ，從而依修正後之規定，僅限於「初犯」及「五年後再犯」
    二種情形，始應先經觀察、勒戒或強制戒治程式，不能逕行
    起訴，亦即設為施用毒品罪起訴條件之限制，但倘被告於五
    年內已再犯，經依法再為保安處分或追訴處罰者，縱其第三
    次（或第三次以上）施用毒品之時間，在初犯之保安處分執
    行完畢釋放五年以後，即非屬「五年後再犯」之情形，且因
    前有「五年內再犯」情形，顯見其再犯率甚高，原實施之保
    安處分無法收其實效，毋庸仍予寬典處遇，而應依該條例第
    10條逕予刑罰制裁，至於第三次（或第三次以上）施用毒品
    之時間，是否宜有期間限制？以多久為適宜？則分屬刑事政
    策、專門醫學之範圍，非審判機關所能決定，有待循立法途
    徑解決（最高法院98年度台非字第56號判決意旨參照）；查
    被告前於90年間，因施用毒品案件，經臺灣雲林地方法院以
    90年度毒聲字第1410號裁定送勒戒處所施以觀察、勒戒後，
    因認無繼續施用毒品傾向，於91年1 月17日執行完畢出所，
    該次施用毒品犯行並由臺灣雲林地方法院檢察署檢察官以91
    年度毒偵字第14號為不起訴處分確定；復於92年間，仍因施
    用毒品案件，經臺灣雲林地方法院以92年度毒聲字第848 號
    裁定送勒戒處所施以觀察、勒戒後，仍認無繼續施用毒品傾
    向，於93年7 月8 日執行完畢出所，該次施用毒品犯行並由
    臺灣雲林地方法院檢察署檢察官以93年度毒偵緝字第56號為
    不起訴處分確定等情，有臺灣高等法院被告前案紀錄表在卷
    可稽，是被告前於91年1 月17日接受觀察勒戒執行完畢後，
    5 年內之92年間，又因施用毒品犯行，經臺灣雲林地方法院
    以92年度毒聲字第848 號裁定送勒戒處所施以觀察、勒戒後
    ，仍認無繼續施用毒品傾向，於93年7 月8 日執行完畢出所
    ，該次施用毒品犯行並由臺灣雲林地方法院檢察署檢察官以
    93年度毒偵緝字第56號為不起訴處分確定，依諸前揭最高法
    院判決意旨，縱其本件施用毒品之時間，在初犯之保安處分
    執行完畢釋放5 年以後，仍非屬「五年後再犯」之情形，且
    因前有「五年內再犯」情形，顯見其再犯率甚高，原實施之
    保安處分無法收其實效，毋庸仍予寬典處遇，而應依該條例
    第10條逕予刑罰制裁；綜上，本件事證已明，被告犯行堪以
    認定。
二、應適用之法律、科刑審酌事由、沒收物之處理：
(一)、核被告所為，係犯毒品危害防制條例第10條第1 項之施用第
    一級毒品罪，其施用第一級毒品前持有該毒品之低度行為，
    為其後施用該毒品之高度行為所吸收，不另論罪；又被告前
    於94年間，因施用第一級毒品及竊盜案件，經臺灣臺中地方
    法院分別以94年度訴字第3721號、94年度易字第2551號判決
    判處有期徒刑8 月、4 月，前揭二案所處徒刑嗣經台灣台中
    地方法院以95年度聲字第1682號裁定應執行有期徒刑11月確
    定；再於95年間，因竊盜案，經台灣雲林地方法院以95年度
    六簡字第136 號判決判處有期徒刑6 月確定，另於95年間，
    因施用毒品案件，經台灣雲林地方法院以95年度訴字第218
    號判決判處有期徒刑10月確定，再於95年間，因施用毒品案
    件，經台灣雲林地方法院以95年度易字第423 號判決判處有
    期徒刑4 月確定，另於95年間，因竊盜案，經台灣高等法院
    台南分院以95年度上易字第663 號判決判處有期徒刑2 年8
    月確定，前揭4 案所處徒刑，嗣經台灣雲林地方法院以96年
    度聲減字第588 號裁定就其中前3 案減刑後，與不應減刑之
    竊盜罪處有期徒刑2 年8 月部分，定應執行有期徒刑3 年2
    月確定，另於96年間，因偽證案件，經臺灣嘉義地方法院以
    96年度訴字第967 號判決判處有期徒刑3 月，減為有期徒刑
    1 月15日確定，而前開各案所處徒刑因經接續執行後，於99
    年11月18日縮刑期滿執行完畢等情，有前揭台灣高等法院被
    告前案紀錄表在卷可稽，是其於有期徒刑之執行完畢後，5
    年以內，因故意再犯本件有期徒刑以上之罪，為累犯，應依
    刑法第47條第1 項規定，加重其刑。
(二)、爰審酌被告曾因施用毒品犯行受觀察、勒戒、刑罰執行，詎
    仍漠視法令禁制而犯本罪，容未知所戒慎，惟兼衡其施用毒
    品所生危害，實以自戕身心健康為主，對於他人生命、身體
    、財產等法益，尚無明顯而重大之實害，暨其犯罪後坦認犯
    行之態度等一切情狀，就其本件犯行，量處如主文所示之刑
    ，以示懲儆。
(三)、扣案海洛因1 包（毛重0.1860公克，淨重0.0260公克，取樣
    0.001 公克，驗餘淨重0.0250公克）內之海洛因與乘裝前開
    毒品之分裝袋1 只，二者在物理上難以析離，均應依毒品危
    害防制條例第18條第1 項前段規定，諭知沒收銷燬。
據上論斷，應依刑事訴訟法第273 條之1 第1 項、第299 條第1
項前段，毒品危害防制條例第10條第1 項、第18條第1 項前段，
刑法第11條、第47條第1 項，判決如主文。
本案經檢察官高智美到庭執行職務。
中    華    民    國   100    年    8     月    31    日
                  刑事第二十庭  法  官  陳明偉
以上正本證明與原本無異。
如不服本判決應於送達後10日內向本院提出上訴狀。
                                書記官  尤怡文
中    華    民    國   100    年    8     月    31    日
附錄本案論罪科刑法條全文：
毒品危害防制條例第10條
施用第一級毒品者，處六月以上五年以下有期徒刑。
施用第二級毒品者，處三年以下有期徒刑。